臺灣桃園地方法院刑事判決　　　　　　　96年度交訴字第29號
公　訴　人　臺灣桃園地方法院檢察署檢察官
被　　　告　甲○○
　　　　　　　　　　　樓
　　　　　　　　　　（現因另案於臺灣桃園監獄執行中）
上列被告因肇事遺棄罪等案件，經檢察官提起公訴（95年度偵字
第24324 號），被告於本院準備程序進行中，就被訴事實為有罪
之陳述，經本院告知簡式審判程序意旨，並聽取公訴人及被告之
意見後，本院合議庭裁定由受命法官獨任依簡式審判程序審理，
並判決如下：
    主  文
甲○○因過失傷害人致重傷，處有期徒刑捌月。又駕駛動力交通
工具肇事，致人受傷而逃逸，處有期徒刑拾月。應執行有期徒刑
壹年肆月。
    事  實
一、甲○○於民國95年11月7 日下午，騎乘車牌號碼HGV ─290
    號重型機車（下稱上開機車），沿桃園縣桃園市○○街行駛
    ，於同日下午5 時許，途經桃園縣桃園市○○街與成功路口
    ，因其未依規定戴安全帽，見警前來攔檢，而其恐身上所攜
    帶之毒品遭警查獲（其所涉毒品案件部分，由檢察官另行偵
    查起訴），遂闖紅燈由安東街左轉成功路再紅燈左轉民生路
    方向逃逸，於同日下午5 時10分許，行經桃園縣桃園市○○
    路107 號前，原應注意汽車行駛時，應注意車前狀況，並隨
    時採取必要之安全措施，以避免危險之發生，而依當時天候
    晴、有暮光、路面鋪裝柏油、乾燥、無缺陷、無障礙物、視
    距良好，對於車前各人、車之動態當能確切掌握等情況，並
    無不能注意之情事，竟因一直回頭察看警察是否仍在後追捕
    ，疏未注意車前狀況，適有行人鄭國郎行經該處，欲穿越馬
    路，甲○○見狀已避煞不及，不慎撞擊鄭國郎，使鄭國郎倒
    地，而受有頭部外傷併創傷性腦出血、疑顱骨骨折、左耳耳
    漏等傷害，經送醫急救，鄭國郎經醫治後仍留有肢體運動功
    能及認知功能障礙等之重大難治重傷害。而鄭國郎成為無自
    救力之人後，詎甲○○未前來查看，對鄭國郎為其生存所必
    要之扶助及保護，其為求脫免警方追查，反另行起意徒步加
    速往桃園縣桃園市○○路107 號旁巷內逃離現場，嗣經警循
    線追捕到案。
二、案經鄭國郎之妻乙○○○告訴及桃園縣政府警察局桃園分局
    報告臺灣桃園地方法院檢察署檢察官偵查起訴。
    理  由
一、程序部分：本件被告甲○○所犯係死刑、無期徒刑或最輕本
    刑為三年以上有期徒刑以外之罪，亦非屬臺灣高等法院管轄
    第一審之案件，其於準備程序中就被訴事實為有罪之陳述，
    經本院告知簡式審判程序之旨，並聽取當事人意見後，經本
    院合議庭依刑事訴訟法第273 條之1 第1 項規定裁定由受命
    法官獨任進行簡式審判程序，合先敘明。
二、訊據被告甲○○對於上揭事實坦白承認，並核與告訴人即被
    害人鄭國郎之妻乙○○○；證人即被害人鄭國郎之子女鄭清
    輝、鄭金美於警詢、檢察官訊問時所證述被害人鄭國郎係因
    本件車禍致有頭部外傷併創傷性腦出血、疑顱骨骨折、左耳
    耳漏等傷害之情節相符，此外，復有道路交通事故現場圖1
    份、道路交通事故調查報告表2 份、聖保祿醫院診斷證明書
    1 紙、長庚醫院診斷證明書1 紙及現場、車損照片10張附卷
    可稽。又按汽車行駛時，駕駛人應注意車前狀況，並隨時採
    取必要之安全措施，此道路交通安全規則第94條第3 項定有
    明文。被告考領駕駛執照應對前開規定知之甚詳，被告駕駛
    汽車自應遵守上開規定，並應負有前開注意義務，而參之依
    前揭道路交通事故調查報告表所載及現場照片所示，肇事當
    時天候晴、有暮光、路面鋪裝柏油、乾燥、無缺陷、無障礙
    物、視距良好，對於車前各人、車之動態當能確切掌握等情
    況，並無不能注意之情事，被告竟未注意車前狀況，並隨時
    採取必要之安全措施，因而肇事致被害人鄭國郎受有上述傷
    害，被告對本件車禍之發生顯有過失。又被害人鄭國郎因上
    開車禍於95年11月7 日17時33分經送聖保祿醫院急救，經發
    現受有頭部外傷併創傷性腦出血、疑顱骨骨折、左耳耳漏等
    傷害，此有聖保祿醫院於95年11月7 日出具之診斷證明書1
    紙附卷可稽（附於偵查卷第25頁）。其於95年11月7 日21時
    10分轉院，經在長庚醫院住院接受治療後，其現留有肢體運
    動功能及認知功能障礙之重大難治重傷害，大部分日常生活
    需他人協助照護，亦有長庚紀念醫院於95年12月11日所出具
    之診斷證明書1 紙附卷為憑（附於偵查卷第47頁）。被害人
    鄭國郎係因本件車禍而受有上開傷害，其受傷與被告之過失
    行為間有相當因果關係。再者，被害人鄭國郎因被告駕車撞
    擊而受有上開傷害倒地後，非待他人之保護，即不能維持其
    生存，而成為無自救力人，應足認定。而被告為汽車駕駛人
    ，對於上開時、地因其騎乘上開機車肇事受有前述傷害，而
    成為無自救力之被害人鄭國郎，應立即採取救護或其他必要
    措施，詎其不為被害人鄭國郎生存所必要之保護或其他必要
    措施，反而逃離現場，棄無自救力之被害人鄭國郎於不顧，
    則其有遺棄及逃逸之故意甚明。綜上，本件事證明確，被告
    上揭犯行足可認定，應依法論科。
三、按刑法第10條所稱「重傷」，除毀敗或嚴重減損視能、聽能
    、語能、味能或嗅能，及肢體、生殖之機能等明確之判斷標
    準外，尚包括「其他於身體或健康，有重大不治或難治之傷
    害」亦屬之，刑法第10條第4 項各款分別定有明文。又按所
    稱「重大不治」係指終生不能恢復之謂，「難治」謂難於治
    療。本案被害人鄭國郎經長庚醫院證實其因頭部外傷併腦出
    血等傷害，雖未經醫師判定屬終生不能恢復，惟依據一般人
    所具之醫學常識判斷，肢體運動功能及認知功能障礙之傷害
    乃難於治療，甚至是終生不能恢復，且此於人健康有重大之
    影響，自已屬對其健康有重大難治之傷害，已屬重傷害無誤
    。核被告甲○○因駕車過失撞擊被害人鄭國郎致重傷之所為
    ，係犯刑法第284 條第1 項後段之過失致重傷罪；又其因駕
    車過失撞擊被害人鄭國郎致傷，而肇事逃逸之所為，則係犯
    刑法第185 條之4 之駕駛動力交通工具肇事，致人傷而逃逸
    罪。再被告所犯上開二罪間，行為互殊，罪名不同，應分論
    併罰。爰審酌被告駕車違規，以致肇事使被害人鄭國郎受有
    重傷，對被害人及家屬所造成之傷害，永遠無法復原，且於
    肇事後棄被害人鄭國郎於不顧，逕行逃離現場，所為非是，
    而本件被告違規之情節過失程度非輕、被害人所受之傷勢甚
    重，被告迄今尚未與告訴人達成和解，賠償告訴人所受損害
    ，惟念其犯後尚能坦承犯行等一切情狀，各量處如主文所示
    之刑，並依法定其應執行之刑。
據上論斷，應依刑事訴訟法第273 條之1 第1 項、第299 條第1
項前段，刑法第284 條第1 項後段、第185 條之4 、第51條第5
款，刑法施行法第1 條之1 第1 項、第2 項前段，判決如主文。
本案經檢察官鄭東峰到庭執行職務。
中　　華　　民　　國　　96　　年　　5 　　月　　22　　日
                              交通法庭法  官  王美玲
以上正本證明與原本無異。
如不服本判決，應於判決送達後10日內向本院提出上訴狀 (應附
繕本)， 上訴於臺灣高等法院。
                                      書記官  吳玉蘭
中　　華　　民　　國　　96　　年　　5 　　月　　22　　日
附錄本案論罪科刑法條：
刑法第284條
因過失傷害人者，處六月以下有期徒刑、拘役或五百元以下罰金
，致重傷者，處一年以下有期徒刑、拘役或五百元以下罰金。
從事業務之人，因業務上之過失傷害人者，處一年以下有期徒刑
、拘役或一千元以下罰金，致重傷者，處三年以下有期徒刑、拘
役或二千元以下罰金。
刑法第185條之4
駕駛動力交通工具肇事，致人死傷而逃逸者，處六月以上五年以
下有期徒刑。
